【裁判字號】    99,上訴,352
【裁判日期】    990624
【裁判案由】    違反廢棄物清理法
【裁判全文】
臺灣高等法院臺中分院刑事判決         99年度上訴字第352號
上  訴  人
即  被  告  佳昌環保開發有限公司
上  訴  人
即  被  告
兼  代表人  乙○○
選任辯護人  甘龍強律師
上列上訴人因違反廢棄物清理法案件，不服臺灣臺中地方法院98
年度訴字第2479號中華民國98年12月29日第一審判決(起訴案號
：臺灣臺中地方法院檢察署98年度偵字第5099、13707號)，提
起上訴，本院判決如下：
    主  文
上訴駁回。
    犯罪事實
一、乙○○係址設臺中縣清水鎮○○路31號之「佳昌環保開發有
    限公司」(下稱佳昌公司)負責人。乙○○明知佳昌公司並未
    經主管機關許可，不得提供土地堆置廢棄物，亦未向主管機
    關申請核發廢棄物處理機構之許可文件，應不得從事廢棄物
    之貯存、處理業務，竟因址設臺中縣清水鎮○○路94號之帥
    岳工程企業社(下稱帥岳企業社)之不詳姓名年籍綽號「阿卿
    」之業務人員委託，自民國(下同)98年1月中旬至同年月21
    日止，提供上址所在土地，供帥岳企業社所產生之一般事業
    廢棄物堆置以貯存之，乙○○並在上址將上揭堆置之一般事
    業廢棄物從中挑揀分類，將廢金屬、寶特瓶、塑膠、木材、
    紙類等物回收，而從事廢棄物之處理。再由領有清除許可文
    件之琦翔環保科技有限公司(下稱琦翔公司)，將帥岳企業社
    經乙○○揀拾後所餘之一般事業廢棄物，於98年2月6日、3
    月3日、3月24日等日，分次載運至岡山垃圾焚化廠處理。嗣
    於98年1月21日下午17時5分左右，因洪俊榮(洪俊榮另經原
    審以98年度簡字第904號判處有期徒刑6月，緩刑3年確定)駕
    駛車牌號碼005-ZD號營業大貨車，自彰化縣彰化市○○路某
    工地，載運廢塑膠袋、廢木材、保麗龍、廢棄帆布、水泥袋
    等一般事業廢棄物至佳昌公司準備傾倒堆置時，為警會同臺
    中縣環境保護局人員當場查獲，經檢察官偵辦後始悉上情。
二、案經臺中縣警察局清水分局報告及臺灣臺中地方法院檢察署
    檢察官自動檢舉偵查起訴。
    理    由
一、按被告以外之人於審判外之言詞或書面陳述，除法律有規定
    者外，不得作為證據。又被告以外之人於審判外之陳述，雖
    不符前4條之規定，而經當事人於審判程序同意作為證據，
    法院審酌該言詞陳述或書面陳述作成時之情況，認為適當者
    ，亦得為證據。當事人、代理人或辯護人於法院調查證據時
    ，知有第159條第1項不得為證據之情形，而未於言詞辯論終
    結前聲明異議者，視為有前項之同意，刑事訴訟法第159條
    第1項、第159條之5第1項、第2項分別定有明文。查本案認
    定事實所引用之卷證資料，除原已符同法第159條之1至第
    159條之4規定、及法律另有規定等傳聞法則例外規定，而得
    作為證據外，其餘卷證資料，並無證據證明係公務員違背法
    定程序所取得，而檢察官、上訴人即被告(下稱被告)、辯護
    人於本院審理時，均不爭執其證據能力，且本院審酌上揭陳
    述作成時之情況，並無違法取證之瑕疵，亦認以之作為證據
    為適當，是本件有關被告以外之人於審判外之言詞或書面陳
    述等供述證據，依上揭法條意旨，自均得為證據，合先敘明
    。
二、訊據被告兼佳昌公司代表人乙○○固坦承於上開場所堆置帥
    岳企業社之一般事業廢棄物及揀選分類之事實，惟否認有何
    違反廢棄物清理法之犯行，辯稱：伊只是提供土地供帥岳企
    業社暫時借放，並非永久性，要放大約一個月，只說過完年
    會叫車子載走，且未收取任何費用，亦未污染到環境，伊並
    未加以分類，只是把可以回收之東西挑出來云云。辯護人為
    其辯護稱：被告兼代表人乙○○並無犯罪意圖，被告兼代表
    人乙○○提供上開場所供帥岳企業社暫時存放一般事業廢棄
    物係合法行為，以從事廢棄物清除業務者，欲清除需申請核
    發公民營廢棄物清除機構許可文件，惟貯存並不需要許可，
    就最高法院98年度台上字2906號判決內容說明，貯存行為之
    必要性就清除行為視其行為態樣內容而有異，故應認貯存係
    為達成清除目的所為之非必要性附帶行為，而就處理行為而
    言，貯存行為性質上即屬必要性附帶行為，且行政院環境保
    護署95年5月4日環署廢字第0950035511號函說明，清除機構
    未經申請自行私設轉運站進行廢棄物之分類工作，如屬為清
    除目的所作之必要簡單處理工作，因並非廢棄物清除、處理
    許可文件內容所記載之有關廢棄物之貯存、清除、處理工作
    ，故並不涉及廢棄物清理法第46條第1項第4款(現為同法第
    46條第4款)後段之情形，此一函釋，已將本條之貯存解釋為
    較長時間之存放，如係短暫存放，以便作必要簡單之處理工
    作，則非貯存等語。
三、經查：
(一)被告兼代表人乙○○為被告佳昌公司負責人之事實，為被告
    兼代表人乙○○所是認，並有被告佳昌公司之基本資料查詢
    明細、臺中縣政府於97年5月2日核發中縣營字第09404599-2
    號營利事業登記證各1紙在卷可稽(見警卷第14頁、偵字第
    5099號卷第62頁)，是被告乙○○確實為被告佳昌公司之負
    責人一節，應無疑義。
(二)被告佳昌公司並未依廢棄物清理法第41條第1項規定領有廢
    棄物清除、處理許可文件之事實，為被告兼代表人乙○○供
    明，而臺中縣政府核發予被告佳昌公司之營利事業登記證上
    之營業項目欄內，廢棄物清除、清理、處理業應辦理特許後
    始得營業，且卷內並未見被告佳昌公司取得廢棄物清除、處
    理之相關特許文件，經原審向臺中縣環境保護局函查結果，
    被告佳昌公司於98年1月間確未領有公民營廢棄物清除許可
    機構許可一節，有該局98年10月19日環廢字第0980040253號
    函1份在卷可參(見原審卷第67頁)，是被告佳昌公司尚未領
    有上開許可文件，自不得從事廢棄物處理業務。
(三)又帥岳企業社放置在被告佳昌公司之廢棄物為一般事業廢棄
    物之事實，亦為被告兼代表人乙○○自承，且帥岳企業社委
    託案外人琦翔公司代為清運之物為一般事業廢棄物，有證人
    甲○○提出之事業廢棄物清除合約書1份附卷可參(見偵字第
    5099號卷第51頁)，另高雄縣政府環境保護局同意帥岳企業
    社申請一般事業廢棄物進入高雄縣岡山垃圾焚化廠處理一事
    ，有該局98年2月4日高縣環岡字第0980004771號函1份在卷
    可證(見偵字第5099號卷第58至59頁)，是帥岳企業社堆置在
    被告佳昌公司臺中縣清水鎮○○路31號現場之廢棄物係一般
    事業廢棄物一節，亦堪認定。
(四)帥岳企業社所產生一般事業廢棄物，於清除、處理前，先行
    堆置於上開地點之事實，業據被告兼代表人乙○○供明在卷
    ，並有現場圖1份、現場照片2幀(見警卷第15頁、第21頁照
    片編號9、10)可憑，而證人即琦翔公司負責人侯俊億於偵查
    中證稱：其為琦翔公司負責人，但在當兵，其父親(證人甲
    ○○)才瞭解等語(見偵字第5099號卷第46頁)，經檢察官訊
    問證人甲○○證稱：其並未在琦翔公司擔任職務，但公司事
    務由其處理，公司有受帥岳企業社委託載運廢棄物，且有攜
    合約書到庭，其認識被告乙○○，其公司車輛有至臺中縣清
    水鎮○○路31號載廢棄物，是帥岳企業社聯絡渠等去的，工
    程產生垃圾地點不固定，帥岳企業社打電話給渠等，要去那
    裡載，渠等就去那裡載；打完契約之後就開始去載運，其公
    司有至被告乙○○公司載了3車次等語(見偵字第5099號卷第
    47頁)。證人甲○○復於本院審理中證稱：其為琦翔公司之
    實際負責人，客戶裡面有一家叫做帥岳企業社，與帥岳企業
    社之事業廢棄物清除合約書係於98年1月20日所簽，但在97
    年12月就在談了，有談好要幫他們運廢棄物，但還要岡山焚
    化爐訂雙方進場合約，就是其的垃圾要送到岡山焚化爐去焚
    化，合約要送到環保局報備核准，核准後其就可以營業，琦
    翔公司與岡山焚化爐是98年2月1日簽約的。其等從97年11月
    就去申請岡山焚化爐的案子，而剛好12月帥岳企業社打電話
    來說有垃圾要處理，其有跟他們說焚化爐要經環保局核准，
    才能處理。因為其都是正常經營的，只要照合法程序走，就
    一定可以辦到，所以申請程序還沒弄好就跟別人簽約，但其
    在公司登記成立前只是談談而已，並沒有直接在經營業務，
    是在與岡山焚化爐簽約後，才有送去岡山焚化爐焚化。其去
    那邊載了大約3台拖車，時間是在98年，1台車是在過年前，
    其餘在過年後，是放在岡山的焚化爐等語(見本院卷第46至
    48頁)，另證人即台灣糖業公司工安環保處經辦人員丙○○
    於本院審理中證稱：琦翔公司於98年2月1日簽約後，有陸陸
    續續載廢棄物到岡山焚化廠處理，在簽約之前並未載廢棄物
    過來，按規定必須簽完約始能送廢棄物來，其與琦翔公司必
    須先經雙方面談談妥後，始會做簽核之動作，公司內部核准
    後才會訂約，但接洽訂約不一定會成，且簽核亦有可能遭長
    官否准者，其有告知甲○○雖然談妥，但長官仍有可能不會
    核准等語(見本院卷第91頁背面至93頁)，顯見琦翔公司在與
    台灣糖業公司工安環保處簽約之前，並無可能先將一般事業
    廢棄物送往岡山焚化廠處理，則帥岳企業社所產生一般事業
    廢棄物，於清除、處理前，必會先行堆置於被告乙○○所提
    供之上開地點甚明。此外並有事業廢棄物清除合約書1份、
    執行機關所設垃圾焚化廠受託處理一般事業廢棄物清除機具
    進廠確認單3份(日期分別為98年2月6日、3月3日、3月24日)
    、岡山垃圾資源回收廠過磅單3份(其上有台糖公司岡山垃圾
    焚化廠地磅專用章，日期分別為98年2月6日、3月3日、3月
    24日)在卷可參(見偵字第5099號卷第51至57頁)。
(五)被告兼代表人乙○○及其辯護人雖以其僅係暫時供他人短期
    放置，且嗣後即由合法清除公司清除，並非刑事不法行為等
    語置辯。然查：
  (1)被告兼代表人乙○○於偵查中供稱：帥岳企業社於查獲(即
    98年1月21日)前約10日前載運廢棄物至伊公司等語(見偵字
    第5099號卷第48頁)；再於原審審理中供稱：綽號「阿卿」
    之人負責帥岳企業社外務，當初快過年，「阿卿」說沒有辦
    法馬上處理，可否讓他借放一下，會叫琦翔公司來載走；會
    叫琦翔公司載去岡山焚化爐；「阿卿」說要放過完年；大約
    1個月，沒有講時間，只有說過完年就會叫車子載走云云(見
    原審卷第41頁背面至42頁)，其就上開廢棄物係於何時放置
    該處，或稱查獲前10日，或稱約1個月等情，時間不一，惟
    確係於查獲前即98年1月21日前數日堆置，至少約10日以上
    即98年1月上旬，應無疑義。
  (2)證人甲○○復於本院審理中證稱：琦翔公司之許可登記證是
    98年1月14日才取得的，與帥岳企業社之事業廢棄物清除合
    約書係於98年1月20日所簽，琦翔公司與岡山焚化爐是98年2
    月1日簽約的等語(見本院卷第46至47頁)，參酌帥岳企業社
    與琦翔公司簽訂之事業廢棄物清除合約書所載(見偵字第
    5099號卷第51頁)，該合約日期為98年1月20日，合約書有效
    期限自98年1月20日起至99年1月20日止，其簽約日及契約有
    效日均在被告兼代表人乙○○為警查獲前一日，而被告兼代
    表人乙○○供帥岳企業社堆置本件查獲之一般事業廢棄物之
    日期，顯然早在上開合約書簽定及生效之前。又台灣糖業公
    司工安環保處係在98年1月20日，始就岡山垃圾焚化廠一般
    事業廢棄物清除事務與琦翔公司洽商委託處理(見本院卷第
    99頁)，並於98年2月1日簽立高雄縣政府環境保護局、台灣
    糖業股份有限公司工安環保處與琦翔公司三方之「可燃性一
    般事業廢棄物及一般廢棄物代焚化處理契約書」(見本院卷
    第54至63頁、第100至104頁)，契約有效期間為98年2月1日
    至99年12月31日；琦翔公司另與台糖公司工安環保處於98年
    2 月1日簽訂「可燃物一般事業廢棄物及一般廢棄物代焚化
    處理協議書」(見本院卷第64至67頁、第105至106頁)，高雄
    縣政府環境保護局再於98年2月4日同意帥岳企業社申請一般
    事業廢棄物進入高雄縣岡山垃圾焚化廠處理一事，有該局98
    年2月4日高縣環岡字第0980004771號函1份在卷可證(見偵字
    第5099號卷第58至59頁、本院卷第69至71頁)，其函文內載
    明該同意函進廠有效期限自發文日起至100年6月30日，是高
    雄縣政府環境保護局同意帥岳企業社申請一般事業廢棄物進
    入高雄縣岡山垃圾焚化廠處理係自98年2月4日發文日起，始
    得為之，被告兼代表人乙○○供帥岳企業社堆置本件查獲之
    一般事業廢棄物之日期，均早在上開日期之前。由此可知，
    被告兼代表人乙○○同意帥岳企業社在臺中縣清水鎮○○路
    31號佳昌公司放置一般事業廢棄物之初，帥岳企業社根本尚
    未覓得合法清除業者，此觀諸被告乙○○於警詢時自承：朋
    友有答應農曆過年前要清除完畢，也請伊代找合法清除業者
    前來清除等語(見警卷第4頁)自明。
  (3)復查廢棄物清理法就「處理」行為，及與本案相關之「分類
    」、「回收」行為並未加以定義，然按行政院環境保護署依
    廢棄物清理法第36條第2項之授權所頒定之「事業廢棄物貯
    存清除處理方法及設施標準」第2條規定，事業廢棄物之貯
    存、清除、處理之定義分別如下：「一、貯存：指事業廢棄
    物於清除、處理前，放置於特定地點或貯存容器、設施內之
    行為。二、清除：指事業廢棄物之收集、運輸行為。三、處
    理：指下列行為：(一)中間處理：指事業廢棄物在最終處置
    或再利用前，以物理、化學、生物、熱處理或其他處理方法
    ，改變其物理、化學、生物特性或成分，達成分離、減積、
    去毒、固化或穩定之行為。(二)最終處置：指衛生掩埋、封
    閉掩埋、安定掩埋或海洋棄置事業廢棄物之行為。(三)再利
    用：指事業產生之事業廢棄物自行、販賣、轉讓或委託做為
    原料、材料、燃料、填土或其他經中央目的事業主管機關認
    定之用途行為，並應符合其規定者。」上開辦法既係主管機
    關依法律授權制定頒行之行政命令，並仍有效施行之中，自
    應依其定義認定廢棄物相關業務各項行為之性質。另「分類
    行為」屬事業廢棄物貯存清處理方法及設施標準中所規範之
    中間處理行為，如欲從事該廢棄物處理業務，應依公民營廢
    棄物清除處理機構許可管理辦法之規定取得廢棄物處理或清
    許可證後，始得為之一節，有行政院環境保護署98年12月2
    日環署廢字第0980109672號函在卷可佐(見原審卷第106至
    108頁)。被告兼代表人乙○○自承「阿卿」請伊借放一下，
    因為載來的東西也有回收的東西，伊就想揀一些回收；拿起
    來東西放在其分類區；伊撿金屬、寶特瓶、塑膠、木材、紙
    類；沒有撿的東西就叫琦翔公司載去岡山焚化爐云云，是其
    就堆置之上開一般事業廢物，猶為揀選分類，此等分類行為
    ，當屬中間處理行為，即需取得廢棄物處理或清許可證後方
    得為之，被告乙○○、佳昌公司未取得廢棄物處理或清除許
    可，已如前述，其除提供佳昌公司所在土地堆置上開一般事
    業廢棄物，復為上開中間處理行為，至為明確。
  (4)被告兼代表人乙○○雖辯以僅供暫時放置廢棄物，過年後即
    由案外人琦翔公司運走云云，此等短期放置並非貯存云云，
    惟衡以上開事業廢棄物堆置時猶需代覓合法業者前來清除，
    已如前述，且堆置之始帥岳企業社與琦翔公司亦尚未就清除
    上開事業廢棄物一事簽約，且遲至本件查獲後之98年2月4日
    高雄縣政府環境保護局始同意帥岳企業社申請一般事業廢棄
    物進入高雄縣岡山垃圾焚化廠，而帥岳企業社迄98年2月6日
    、3月3日、3月24日方三度運送入廠等情，足見被告兼代表
    人乙○○同意帥岳企業社堆置上開一般事業廢棄物之初，並
    無從知悉事後何時得以將該一般事業物運走處理，縱然堆置
    時間不長，惟其堆置時間長短繫於堆置後何時覓得合法清除
    公司，是該時間不長此僅係偶然之結果，未足以此有利被告
    乙○○及佳昌公司之認定。
  (5)被告兼代表人乙○○另辯稱：其在上址有2家公司，還有1家
    川弘開發有限公司，設立在該址，川弘是木材再利用，不是
    其的公司，是由其負責管理，川弘公司是打廢木材，佳昌環
    保開發有限公司原本設立在神岡，租這塊土地是要放一些資
    源回收，因為有時候會雇員開車載廢木材回來，這塊土地純
    粹是要處理去要來的回收物，且放木材要很大空間云云，辯
    護人復辯稱：關於堆置部分，同樣地點有設置川弘開發有限
    公司，是專門回收廢木材再利用，領有合法許可證云云。惟
    被告兼代表人乙○○提供帥岳企業社堆置之一般事業廢棄物
    撿拾金屬、寶特瓶、塑膠、木材、紙類等物，且就被告兼代
    表人乙○○於偵查中提出之現場照片33幀(見偵字第5099號
    卷第18至43頁)觀之，現場廢棄物凌亂龐雜，尚有廢紙、塑
    膠等物，不一而足，且被告兼代表人乙○○於偵查中猶稱帥
    岳企業社是跟客戶做清潔工作會產生廢棄物等語(見偵字第
    5099號卷第12頁)，足見被告兼代表人乙○○在上址堆置物
    品，非僅係木材而已，縱令如其所辯弘川公司可合法回收廢
    木材云云，亦與本件供帥岳企業社堆置之一般事業廢棄物無
    涉。
  (6)被告之辯護人雖另引用最高法院98年度台上字2906號判決認
    貯存行為之必要性就清除行為視其行為態樣內容而有異，故
    應認貯存係為達成清除目的所為之非必要性附帶行為，而就
    處理行為而言，貯存行為性質上即屬必要性附帶行為，且行
    政院環境保護署95年5月4日環署廢字第0950035511號函說明
    ，清除機構未經申請自行私設轉運站進行廢棄物之分類工作
    ，如屬為清除目的所作之必要簡單處理工作，因並非廢棄物
    清除、處理許可文件內容所記載之有關廢棄物之貯存、清除
    、處理工作，故並不涉及廢棄物清理法第46條第1項第4款(
    現為同法第46條第4款)後段之情形，此一函釋已將本條之貯
    存解釋為較長時間之存放等語，惟上開判決係針對領有合法
    廢棄物清除許可證之清除機構為遂行清除業務，在大型車輛
    前往焚化廠未返回時，由小型垃圾將收取廢棄物集中移置，
    並將其中資源垃圾撿出，而本件被告兼代表人乙○○、帥岳
    企業社均非清除機構，此與該判決認定行為之主體迥異，且
    琦翔公司於上開事業廢棄物堆置被告佳昌公司之初亦未取得
    高雄縣政府環境保局之同意進廠，上開判決與本案事實並不
    相同，自難拘束本案之認定。又辯護人並以該判決引用之行
    政院環境保護署95年5月4日環署廢字第0950035511號函，惟
    該函內容係以「分類行為」屬中間處理行為，如欲從事該廢
    棄物處理業務，應依公民營廢棄物清除處理機構許可管理辦
    法之規定，取得廢棄物處理或清理許可證始得為之，但如係
    為清除目的作必要的之簡單處理工作，該署曾函釋如於申請
    清除許可證時併予提出申請，經主管機關核准者，亦得進行
    簡單處理工作，惟所謂「簡單之處理工作」係以有利清除業
    務之運作，並以不影響主管機關對其清除業務之管制為原則
    。清除機構未經申請自行私設轉運站進行廢棄物之分類工作
    ，如屬「為清除目的所作之必要簡單處理工作」則因非屬廢
    棄物清除、處理許可文件之內容所記載有關廢棄物之貯存、
    清除、處理工作，故不涉及廢棄物清理法第46條第1項第4款
    後段之情形，如並非「為清除目的所作之必要簡單處理工作
    」，則違法處理廢棄物應屬未依第41條第1項規定領有廢棄
    物處理許可文件，從事廢棄物之處理之行為等情，有原審所
    調之該函附卷可憑(見原審卷第109頁)，揆其內容，無非以
    清除機構於不影響主管機關對其清除業務之管制為原則下之
    簡單之處理工作，得以未經申請自行私設轉運站進行廢棄物
    之分類工作。惟被告兼代表人乙○○及佳昌公司並非本案之
    清除機構，且負責清除之琦翔公司於帥岳企業社堆置上開事
    業廢棄物在佳昌公司處之初，根本尚未與事業機構帥岳企業
    社簽約，已如前述，此等情形顯與上開函示內容有別，自難
    以比附。
  (7)再者，從事廢棄物清除、處理業務者，依廢棄物清理法第41
    條規定取得廢棄物清除許可證、廢棄物處理許可證或廢棄物
    清理許可證，並無貯存許可證之核發。依廢棄物清理法第31
    條第1項第1款規定，經中央主管機關指定公告一定規模之事
    業，應於公告一定期限檢具事廢棄物清理計畫書，送直轄市
    、縣(市)主管機關或中央主管機關委託之機關審查核准後，
    始得營運；與事業廢棄物產生、清理有關事項變更時，亦同
    。行政院環境保護署於92年1月24日「公告事業廢棄物清理
    計畫書之格式及應載明事項」公告事項二規定，指定公告事
    業於辦理提報或變更事業廢棄物清理計畫書時，應依中央主
    管機關網路傳輸申報系統所定格式及填表說明，填報事業廢
    棄物清理計畫書。於事業廢棄物清理計畫書四、事業廢棄物
    之清理方式4.貯存地點中，即要求要填寫事業廢棄物之貯存
    地點，另填表說明有載明貯存地點應以「P1：廠內」「P99
    ：其他(含經核准之外地點)：請說明其他地點」，故事業機
    構應於事業廢棄物清理計畫書載明其事廢棄物之貯存地點，
    並應送直轄市、縣(市)主管機關或中中央主管機關委託之機
    關審查核准。又公民營事業廢棄物處理機構許可辦法第9條
    第1項規定略以：「清除機構申請清除許可證應檢具下列文
    件向核發機關申請：．．．六、貯存場及轉運站之土地所有
    權狀、地籍資料及土地清冊；非自有土地者，並應附土地使
    用同意書或公有土地管理機關准許使用或同意申請許可之證
    明文件(未設貯存場或轉運站者免)。」，因此領有廢棄物清
    除許可證之清除機構如欲設置貯存場或轉運站時，應於申請
    清除許可證時檢具上述文件向核發機關提出申請，並經主管
    機關許可後始得從事廢棄物貯存業務等情，有行政院環境保
    護局98年12月2日環廢字第098109672號函1份在卷可憑(見原
    審卷第106至107頁)，是有關合法事業廢棄清理如設有貯存
    場、轉運站，即需具相關文件申請核准，業者間私下請託堆
    置貯存，即未依法定程序申請核准，更難認此等行為不影響
    主管機關對其清除業務之管制。又該函另以事業機構委請清
    除機構清除一般事業廢棄物前，先覓地承租或借用暫時放置
    ，再由清除機構至該地載送之情形，應屬該事業將廢棄物貯
    存或堆置行為，至於堆置行為是否違法，應依其貯存、清除
    、處理方法及設施是否違反設施標準而定，如有違法設施標
    準者，應屬違反廢物清理法第36條之規定，其致有污染環境
    者，則另已涉及違反廢棄物清理法第46條第1項第2款(按應
    指第46條第2款)之情形(見原審卷第107至108頁)。揆其內容
    ，即以上開情形係廢棄物之堆置及貯存。然依廢棄物清理法
    第36條第1項規定係事業廢棄物之貯存、清除或處理方法及
    設施，應符合中央主管機關之規定。第2規定前項事業廢棄
    物之貯存、清除、處理方法及設施標準，由中央主管機關定
    之。此等指經許可之合法廢棄物之貯存、清除、處理而言，
    如有未依上開規定方依廢物清理法第46條第2款「事業負責
    人或相關人員未依本法規定之方式貯存、清除、處理或再利
    用廢棄物，致污染環境。」規定論罪科刑。惟本件之一般事
    業廢棄物堆置之始，帥岳企業社與琦翔公司亦尚未就清除上
    開事業廢棄物一事簽約，且遲至本件查獲後之98年2月4日高
    雄縣政府環境保護局始同意帥岳企業社申請一般事業廢棄物
    進入高雄縣岡山垃圾焚化廠，而帥岳企業社迄98年2月6日、
    3月3日、3月24日方三度運送入廠等情，已如上述，上開一
    般事業廢棄物得以合法處理、清除之時，實在被告乙○○同
    意堆置之後，尚與上開函示情形不同，且被告乙○○係提供
    其經營之被告佳昌公司現址供帥岳企業社堆置一般事業廢棄
    物，其情形亦與廢棄物清理法第46條第2款「事業負責人或
    相關人員未依本法規定之方式貯存、清除、處理或再利用廢
    棄物」規定情形有間。
(六)綜上，被告乙○○係環保公司負責人，提供其在臺中縣清水
    鎮○○路31號經營之佳昌限公司現址供帥岳企業社人員堆置
    一般事業廢棄物，貯存一般事廢棄物並分類而為處理，事證
    明確，犯行堪以認定，應依法論科。至琦翔公司雖另有於98
    年4月3日、98年4月16日有載運帥岳企業社之事業廢棄物至
    岡山垃圾焚化廠情事，此有台灣糖業公司工安環保處99年5
    月24日環營岡字第0990000052號函所附「台糖公司岡山垃圾
    焚化廠外車清運日報表」、「高雄縣政府環境保護局岡山垃
    圾資源回收廠過磅單」、「執行機關所設垃圾焚化廠受託處
    理一般事業廢棄物清除機具進具確認單」等在卷可稽(見本
    院卷第97頁、第107頁、第128至129頁、第142至143頁)，惟
    尚乏證據證明被告曾貯存、處理該部分之事業廢棄物，本院
    無從予以審酌，附此說明。
四、按修正前廢棄物清理法第22條第2項第3款(現行法第46條第3
    款)所稱「未經主管機關許可，提供土地堆置廢棄物者」，
    依其文義以觀，固係以提供土地者為處罰對象，然該條款所
    欲規範者應在於未經主管機關許可，提供土地堆置廢棄物之
    行為，而非側重於土地為何人所有、是否有權使用，亦不問
    提供土地係供自己或他人堆置廢棄物。是凡以自己所有之土
    地，或有權使用(如借用、租用等)、無權占用之他人土地，
    以供自己或他人堆置廢棄物之行為，均有上開條款之適用(
    最高法院95年度臺上字第3325號判決意旨參照)。又按廢棄
    物清理法所稱之廢棄物，分左列二種：一、一般廢棄物：垃
    圾、糞尿、動物屍體或其他非事業機構所產生足以污染環境
    之固體或液體廢棄物；二、事業廢棄物：(一)有害事業廢棄
    物：由事業機構所產生具有毒性、危險性，其濃度或數量足
    以影響人體健康或污染環境之廢棄物。(二)一般事業廢棄物
    ：由事業機構所產生有害事業廢棄物以外之廢棄物；從事廢
    棄物清除、處理業務者，應向直轄市、縣(市)主管機關或中
    央主管機關委託之機關申請核發公民營廢棄物清除處理機構
    許可文件後，始得受託清除、處理廢棄物業務，廢棄物清理
    法第2條第1項、第41條第1項分別定有明文。復按廢棄物清
    理法第41條第1項前段既規定，從事廢棄物清除、處理業務
    者，應向直轄市、縣(市)主管機關或中央主管機關委託之機
    關申請核發公民營廢棄物清除、處理機構許可文件後，始得
    受託清除、處理廢棄物業務，則同法第46條第4款所謂未依
    第41條第1項規定領有廢棄物清除、處理許可文件，從事廢
    棄物貯存、清除、處理者，自不限於公民營廢棄物清除處理
    機構，凡未領有許可證或核備文件而從事廢棄物貯存、清除
    、處理者，即足當之(最高法院92年度臺上字第1213號判決
    參照)。復按廢棄物清理法第46條第4款規定：「未依第41條
    第1項規定領有廢棄物清除、處理許可文件，從事廢棄物貯
    存、清除、處理，或未依廢棄物清除、處理許可文件內容貯
    存、清除、處理廢棄物」，該款後段係處罰公、民營廢棄物
    清除處理機構固無疑義，然前段並未限縮於公、民營廢棄物
    清除處理機構，依文義觀之，凡未領有許可證或核備文件而
    從事廢棄物貯存、清除、處理即該當之，從而事業機構固為
    處罰之對象，自然人亦在處罰之列；再從目的解釋而言，廢
    棄物清理法之立法目的，為有效清除、處理廢棄物，改善環
    境衛生，維護國民健康，該法第1條定有明文，而非屬公、
    民營廢棄物之清除、處理機構，未領得許可文件即從事廢棄
    物清除、處理，其對環境衛生危害不亞於公、民營廢棄物清
    除、處理機構，如該條款解釋上僅規範公、民營廢棄物清除
    、處理機構，未將包括個人之非公、民營廢棄物清除、處理
    機構列入適用範圍，顯無法落實立法目的(最高法院95年度
    臺上字第2630號判決意旨參照)。另按廢棄物清理法所謂「
    貯存」，係指廢棄物於清除、處理前，放置於特定地或貯存
    容器、設施內之行為，「處理」指中間處理、最終處置、再
    利用之行為，已如上述。被告乙○○明知未經主管機關許可
    ，不得提供土地堆置廢棄物，且未依廢棄物清理法規定領有
    廢棄物處理除許可文件，不得從事廢棄物貯存、處理業務，
    竟違反之，而提供所有之土地，供帥岳企業社人員貯存堆置
    一般事業廢棄物，復為揀選分類，此等行為應屬廢棄物清理
    法第46條第3款未經主管機關許可，提供土地堆置廢棄物及
    同條第4款所定之貯存、處理之行為甚明，是被告乙○○上
    開所為，係犯廢棄物清理法第46條第3款之未經主管機關許
    可，提供土地堆置廢棄物罪及同條項第4款之未領有廢棄物
    清除許可文件，從事廢棄物貯存、處理罪。公訴人雖未引用
    廢棄物清理法第46條第3款之罪，然此部分事實與起訴部分
    有想像競合犯裁判上一罪關係，本院自得併予審究。廢棄物
    清理法第46條第3款、第4款所保護法益均為社會法益，皆係
    為有效貯存、處理廢棄物，改善環境衛生，維護國民健康而
    制定；則被告乙○○以一行為(共同未經主管機關許可，提
    供土地堆置廢棄物及未依規定領有廢棄物處理許可文件，從
    事廢棄物貯存、處理)侵害同一法益而符合前開第3款、第4
    款所定犯罪構成要件，則依刑法第55條規定，僅從一重之廢
    棄物清理法第46條第4款之罪處斷。再被告乙○○由琦翔公
    司分3次在98年2月6日、3月3日、3月24日等日，將其揀拾後
    所餘之一般事業廢棄物載運至岡山垃圾焚化廠處理，係一次
    性之處理，而交由琦翔公司分批來載，此經被告乙○○於偵
    查中供明在卷(見偵字第第5099號卷第12頁)，而屬接續犯。
    又未依該法第41條第1項規定領有廢棄物清除、處理許可文
    件，從事廢棄物貯存、清除、處理，或未依廢棄物清除、處
    理許可文件內容貯存、清除、處理廢棄物之行為人，其原因
    動機不一，犯罪情節未必盡同，所造成危害社會之程度亦屬
    有異，法律科處此類犯罪，所設之法定最低本刑卻同為必須
    監禁之1年以上有期徒刑，不可謂不重。於此情形，倘依其
    情狀處以相當之得易科罰金之有期徒刑，即足以懲儆，並可
    達防衛社會之目的者，自非不可依客觀之犯行與主觀之惡性
    二者加以考量其情狀，是否有可憫恕之處，適用刑法第59條
    之規定酌量減輕其刑，期使個案裁判之量刑，能斟酌至當，
    符合比例原則。本院以被告乙○○雖係環保業者，因受相關
    業者請託堆置廢棄物於其經營之佳昌公司內，並予貯存、處
    理，事出有因，時間尚短，且並無證據可證其因此取得一定
    之報酬，所堆置、貯存、處理者並非具有毒性、危險性足以
    影響人體健康或污染環境之有害事業廢棄物，其犯罪所生危
    害尚非鉅，為圖該「阿卿」之人便利而觸法，惡性尚非重大
    ，其違反廢棄物清理法之犯罪情節，若處以法定最輕本刑即
    有期徒刑1年，情輕法重，在客觀上尚足以引起一般之同情
    ，即有堪資憫恕之處，爰依刑法第59條之規定，酌量減輕其
    刑。又被告乙○○為被告佳昌公司之負責人，其因執行業務
    而犯上開罪名，故被告佳昌公司係犯同法第47條之罪，應科
    以同法第46條第1項之罰金。
五、原審經審理結果，以被告乙○○、被告佳昌公司犯罪事證明
    確，因而適用廢棄物清理法第46條第3款、第4款、第47條，
    刑法第11條前段、第55條、第59條等規定，並審酌被告乙○
    ○並無犯罪前科，素行尚稱良好，有臺灣高等法院被告前案
    紀錄表1份在卷可稽，然身為環保公司負責人，明知未經主
    管機關許可，不得提供土地堆置廢棄物，且未領得廢棄物清
    除許可文件不得從事廢棄物之貯存、處理工作，被告竟未經
    主管機關許可，提供土地以堆置廢棄物，並從事廢棄物之貯
    存、處理工作，期間不長，所生危害非鉅，且係相關行業人
    員委託所為，尚非至惡，及犯罪後均否認犯行之態度等一切
    情狀，量處被告乙○○有期徒刑8月之刑，並對於被告佳昌
    公司科以罰金10萬元，其認事用法，核無違誤，量刑亦屬允
    當。被告仍執前詞否認犯罪而提起上訴，經核並無理由，應
    予駁回。末查被告乙○○前雖未曾受有期徒刑以上刑之宣告
    (其於88年間，曾因偽造有價證券案件，經原審法院判處有
    期徒刑1年8月，緩刑5年，緩刑期滿未經撤銷，其刑之宣告
    失其效力)，但其另因賭博案件，經檢察官提起公訴，現由
    原審法院以99年度易字第1778號審理中，有臺灣高等法院被
    告前案紀錄表、臺灣高等法院前案案件異動查證作業等附卷
    可稽，本院認不宜併予宣告緩刑，併此敘明。
據上論斷，應依刑事訴訟法第368條，判決如主文。
本案經檢察官丁○○到庭執行職務。
中    華    民    國    99    年    6     月    24    日
            刑事第五庭  審判長法  官  趙  春  碧
                              法  官  何  秀  燕
                              法  官  林  宜  民
以上正本證明與原本無異。
如不服本判決應於收受送達後10日內向本院提出上訴書狀，其未
敘述上訴之理由者，並得於提起上訴後10日內向本院補提理由書
（均須按他造當事人之人數附繕本）「切勿逕送上級法院」。

                              書記官  吳  雅  菁
中    華    民    國    99    年    6     月    24    日

司法院資訊處製作；財團法人民間司法改革基金會備份。
